【裁判字號】    97,簡上,308
【裁判日期】    971231
【裁判案由】    誣告
【裁判全文】
臺灣屏東地方法院刑事判決             97年度簡上字第308號
上  訴  人
即  被  告  甲○○
上列上訴人因誣告案件，不服本院97年度簡字第1510號中華民國
97年9 月29日刑事簡易判決（檢察官聲請簡易判決案號：97年度
偵字第4637號），提起上訴，本院判決如下：
    主  文
上訴駁回。
    事 實 及 理 由
一、本件經本院審理結果，認原審以被告確實有未指定犯人之誣
    告犯行，依刑法第171 條第1 項之規定，判處被告拘役59日
    ，如易科罰金，以新臺幣1,000 元折算1 日，經核並無不當
    ，應予維持。本院認定之事實、依據之證據及理由均與第一
    審判決所認定相同，均引用之（如附件）。
二、上訴意旨略以：被告即上訴人僅報案表示身分證、駕照、行
    照、帳戶存摺、提款卡等物遺失，並未進一步表示上開物品
    係遭他人侵占，上開物品可能為他人拾獲招領，或永不被拾
    獲，原審以被告報案遺失即認其犯誣告不特定人侵占遺失物
    罪，乃有誤會；又刑法第171 條第1 項應有使他人受刑事處
    分之意圖，始能成罪，被告係受詐騙集團之指示至警局謊報
    遺失，並無前開意圖；被告於出售帳戶案件偵查中已自白犯
    罪，應依法減刑；且被告出售上開帳戶已遭判處拘役40日確
    定，本件乃出售帳戶後之掩飾行為，與前案社會事實同一，
    應為免訴判決；另前案判處拘役40日，本件原審判處拘役59
    日，量刑亦屬過重，請求撤銷改判等語。
三、經查：
  (一)按未指定犯人之誣告罪，係以虛偽之告訴、告發，而使該管
    公務員徒為無益之搜查，故有予以懲處之必要，此為立法理
    由所明示。被告明知上開帳戶等物已出售予詐騙集團，並未
    遺失，竟向警員謊報遺失，自有使警員為無益搜查之可能，
    此與是否真有他人拾獲該遺失物而遭訴追無涉，即本罪之成
    立，並不以確有他人因此受到侵占遺失物等訴追為成立要件
    ，被告此部分辯解，誠屬無據。
  (二)按未指定犯人之誣告罪，乃侵害國家司法權之正當行使，倘
    故意虛構犯罪事實而為申訴，或明知係虛偽事實而提出申訴
    ，即可構或本罪。被告既明知上開帳戶等物並未遺失，而為
    不實之申訴，自屬有該罪之構成要件故意。又本罪於條文上
    未如刑法第169 條、第170 條定有「意圖」之明文，且法定
    刑度差異甚大，足見本罪不以具有一定不法意圖為必要，被
    告誣告之動機或目的為何，在所不問，是本件被告明知虛偽
    事實而提出申訴，顯有誣告故意存在，至是否有使他人受刑
    事處分之不法意圖存在，則非所問。
  (三)刑法第172 條之規定，係指於所誣告之案件裁判確定前自白
    者，始有減刑之適用，亦即該管公務員須因此對他人發動訴
    追，而於該他人之案件裁判確定前自白者，始有刑法第172
    條之適用。查本件並無任何他人因此遭受訴追，自無所誣告
    之案件可言，被告辯稱應減刑云云，無可採信。
  (四)被告出售上開帳戶涉犯幫助詐欺罪一節，已由本院以97年度
    簡字第1328號判處拘役40日確定，此有該判決及臺灣高等法
    院被告前案紀錄表附卷可稽，而幫助詐欺罪乃係侵害財產法
    益，與本件誣告罪旨在保障國家法益有所不同，自無所謂社
    會事實同一可言。
  (五)關於刑之量定，係實體法上賦予法院得為自由裁量之事項，
    倘其未有逾越法律所規定之範圍，或濫用其權限，即不得任
    意指摘為違法（最高法院75年度台上字第7033號判例意旨參
    照）。且在同一犯罪事實與情節，如別無其他加重或減輕之
    原因，下級審量定之刑，亦無過重或失輕之不當情形，則上
    級審法院對下級審法院之職權行使，原則上應予尊重（最高
    法院85年度台上字第2446號判決意旨參照）。刑法第171 條
    第1 項之法定本刑為1 年以下有期徒刑、拘役或300 元以下
    罰金，爰審酌被告之犯罪動機、目的、所生危害及其犯後態
    度等一切情狀，原審判決量處被告拘役59日，並諭知易科罰
    金之折算標準，其認事用法均無不當，量刑亦稱妥適，被告
    仍執前詞提起上訴，洵屬無理，應予駁回。
四、依刑事訴訟法第455 條之1 第3 項、第373 條、第368 條，
    判決如主文。
本案經檢察官簡志祥到庭執行職務。
中    華    民    國    97    年    12    月    31    日
                  刑事第二庭    審判長法  官  黃國永
                                      法  官  劉怡孜
                                      法  官  翁世容
以上正本證明與原本無異。
不得上訴。
中    華    民    國    97    年    12    月    31    日
                                      書記官  賀燕花


司法院資訊處製作；財團法人民間司法改革基金會備份。
